【裁判字號】    98,訴,524
【裁判日期】    981215
【裁判案由】    損害賠償
【裁判全文】
臺灣彰化地方法院民事判決  98年度訴字第524號
原      告  甲○○
訴訟代理人  乙○○
被      告  丁○○
                        34之.
訴訟代理人  丙○○
被      告  立享食品有限公司
                        34之.
                      統一編號.
法定代理人  戊○○
                        34之.
前列二人共同
訴訟代理人  己○○
上列當事人間請求損害賠償事件，本院於民國98年12月1 日言詞
辯論終結，判決如下：
    主  文
被告等應連帶給付原告新台幣貳拾柒萬玖仟柒佰捌拾玖元，及自
民國98年6 月20日起至清償日止，按年息百分之五計算之利息。
原告其餘之訴駁回。
訴訟費用由被告連帶負擔百分之十九，餘由原告負擔。
本判決得假執行。但被告如以新台幣貳拾柒萬玖仟柒佰捌拾玖元
為原告預供擔保後得免為假執行。
原告其餘假執行之聲請駁回。
    事實及理由
一、被告立享食品食品股份有限公司未於最後言詞辯論期日到場
    ，核無民事訴訟法第386 條所列各款情形，爰依原告聲請由
    其一造辯論。
二、原告起訴主張略以：被告丁○○係受雇於另被告立享食品有
    限公司從事業務之人，於民國（下同）97年2 月29 日 上午
    7 時45分許，駕駛牌照號碼9V-5783 號自用小貨車，沿彰化
    縣彰南路貳段由西往東之方向行駛，途經該路段與彰南路二
    段46巷三叉路口處，應注意汽車迴車前，應暫停並顯示左轉
    燈或手勢，看清並確認無來往車輛，始得迴轉，且並無其他
    不能注意之情事，疏未注意，逕於上揭三叉路口於上址貿然
    迴車，適有訴外人即原告之兄吳哲鐘騎乘牌照號碼G2Y-033
    號重型機車搭載戴有安全帽之原告，亦沿彰化縣彰南路二段
    由西往東之方向行駛，駛至該處，因閃避不及，致吳哲鐘所
    騎乘之機車車頭撞及被告丁○○之前開自用小貨車右後車斗
    後人車均倒地，使訴外人吳哲鐘受有四肢多處受傷傷，臉部
    、胸部挫傷及擦傷，下門牙斷裂多處傷害外，原告受有左側
    膝關節創傷性裂傷併左膝蓋骨韌帶斷裂、左膝疑後十字韌帶
    受損等傷害，原告因此本於侵權行為損害賠償法則及民法第
    18 8條受僱人因執行業務不法侵害他人權利者，由雇用人與
    行為人連帶負賠償責任規定，請求被告賠償因治療創傷所支
    出之(1)復健費3 萬6,600 元(2)住院看護費1 萬6,000 元(3)上
    下課交通費用4 萬2,400 元。又原告因受此不法侵害，身心
    所受痛苦異常，並請求精神慰撫金140 萬5,000 元，除承認
    收到強制保險金所給付之2 萬961 元外，因此求為判決被告
    應給付原告150 萬元，並准供擔保請求宣告假執行等語。
三、被告等抗辯主張（其中被告立享食品有限公司係前到庭之主
    張）略以：本件車禍訴外人吳哲鐘駕駛機車與被告丁○○所
    駕駛之小貨車相撞，被告固有迴車不當之過失，但訴外人吳
    哲鐘未注意車前狀況與有過失，原告主張適用過失相抵之原
    則，又被告對醫療、復健費及醫療用品費不爭執外，看護費
    用是否確有需要請法院斟酌實際狀況，又交通費用原告即使
    不受傷亦須支出，尚難認與車禍受傷之支出有相當之因果關
    係，精神慰撫金額亦嫌過高，請法院酌減，因此求為判決駁
    回原告之訴，如受不利判決，願供擔保請求免為假執行等語
    置辯。
四、本院查：原告主張之事實，業經本院刑事庭，以98年度交簡
    字第380 號判處被告丁○○因過失傷害人，判處拘役45日，
    如易科罰金，以新台幣1 仟元折算1 日確定，有本院調閱之
    前開刑事證卷可稽，是被告丁○○過失侵權行為至堪認定，
    該判決並認定「又汽車行駛時，駕駛人應注意車前狀況及兩
    車併行之間隔，並隨時採取必要之安全措施，道路交通安全
    規則第94條第3 項定有明文。經查，被害人即告訴人吳哲鐘
    騎乘機車搭載被害人甲○○，行經肇事地點之三叉路口處，
    應減速慢行，作隨時停車之準備，而以當時客觀情狀，依被
    害人即告訴人吳哲鐘之智識、能力並無不能注意之情事，然
    告訴人吳哲鐘疏未注意，於行經上開三叉路口時，並未減速
    慢行及做隨時停車之準備，在該三叉路口與被告之左轉迴車
    撞擊，則告訴人吳哲鐘就本件車禍之發生亦有過失，至為明
    確」，按民法第217 條第1 項規定，損害之發生或擴大，被
    害人與有過失者，法院得減輕賠償金額，或免除之。本件駕
    駛機車有過失致坐於後座之人被他人駕駛之車撞傷者，後座
    之人係因藉載送而擴大其活動範圍，駕駛人為之駕駛機車，
    應認係後座人之使用人，應類推適用民法第224 條規定依同
    法第217 條規定，減輕被告等之賠償金額（見最高法院74臺
    上1170號判例），本件原告依據民法第184 條第1 項侵權行
    為損害賠償法則及第188 條受僱人因執行業務不法侵害他人
    權利者，由雇用人與行為人連帶負賠償責任規定，請求被告
    負賠償責任，因被告主張過失相抵原則之適用，本院斟酌被
    告丁○○及訴外人吳哲鐘之一切過失情狀，認本件被告等應
    負百分之85之過失責任，訴外人吳哲鐘應負百分之15之過失
    責任，依法核算被告應負侵權過失責任之賠償額度如下。
五、原告主張之醫療費及復健費3 萬6,600 元，業據原告提出相
    關之收據，復為被告所不爭執，原告此部分之請求即為允當
    ，另原告請求每日2 千元之看護費用，共8 日計1 萬6 千元
    ，依財團法人彰化基督教醫院（下稱彰化基督教醫院）診斷
    書原告確因1.左側膝關節創傷性裂傷併左膝蓋骨韌帶斷裂。
    2.左膝疑後十字韌帶受損。患者因上述原因於97年2 月29日
    至3 月7 日共8 日至本院急診並住院施行膝蓋骨韌帶修補及
    傷口縫合（外層共縫26針）治療。依病歷記錄患者自97 年7
    月2 日至98年5 月30日共接受該院門診治療共計21次，復健
    治療共計74次。則原告請求看護費用及因受傷後上下課之交
    通費用4 萬2,400 元，亦據其提出自營客程車行之收據為證
    ，按該等看護費用及交通費核屬民法第193 條第1 項規定不
    法侵害他人之身體或健康者，對於被害人因此喪失或減少勞
    動能力或增加生活上之需要時，應負損害賠償責任，所規範
    之「增加生活上之需要時，應負損害賠償責任」之情形，且
    原告倘若非受傷情形自不需要以搭乘計程車方式上下學，原
    告此部分請求亦稱允當，原告所請求上開金額共計為9 萬5
    千元（36,600元＋16,000元＋42,400元＝95,000元）被告應
    負擔之比例為百分之85為80,750元（95,000元×85％＝80,7
    50元），其超過部分之請求不應准許。另精神慰撫金部分，
    查原告受傷情形，原告左大腿肌肉萎縮，左膝關節活動角度
    有限制，關節較為鬆動不穩定，日後易加速關節退化且需長
    期輔具護膝等情，有彰化基督教醫院98年11月3 日之殘障鑑
    定報告書在卷，其肉體及精神確受極大痛苦，又本件適用過
    失相抵原則，原告需自行承擔部分責任，本院斟酌實際情況
    ，及兩造之身分、地位及經濟狀況（職權調閱稅務電子閘門
    財產所得調件名細表），原告請求140 萬5,000 元，自嫌過
    高應核減為22萬元，方屬公允，逾此數額之請求，為無理由
    。綜上所述，原告本於侵權行為規定，請求被告等連帶賠償
    ，於30萬750 元（22萬元＋80,750元＝30萬750 元）有理由
    ，又本件原告已承認收到強制責任險所給付之金額共計2 萬
    961 元，有電話記錄附卷，該金額依強制汽車責任保險法第
    32條規定，保險人依本法規定所為之保險給付，視為被保險
    人損害賠償金額之一部分，被保險人受賠償請求時得扣除之
    ，該部分金額即應予以扣除後為27萬9,789 元（30萬750 元
    －2 萬,961元＝27萬9,789 元），原告所請求於此範圍內，
    核屬正當，應予准許，其餘逾此範圍之請求，則非有據，應
    予駁回，又其併請求自起訴狀繕本送達翌日起即98年6 月20
    日起至清償日止之法定遲延利息，核無不合併予准許。
六、假執行之宣告：本院判命被告給付之金額未逾50萬元，依民
    事訴訟法第389 條第1 項第5 款規定，職權為假執行之宣告
    ，被告請求預供擔保請求免為假執行，核無不合，爰酌定相
    當擔保金額宣告之。至原告之訴駁回部分，其假執行之聲請
    亦失所附麗併予駁回。
七、結論：原告之訴為一部有理由，一部無理由，並依民事訴訟
    法第385 條第1 項前段、第79條但書、第85條第2 項、第38
    9 條第1 項第5 款、第392 條第2 項，判決如主文。
中    華    民    國    98    年    12    月    15    日
                  民事第二庭    法  官  李言孫
以上正本係照原本作成。
如對判決上訴，應於判決送達後20日內向本院提出上訴狀。
中    華    民    國    98    年    12    月    15    日
                                書記官  施惠


司法院資訊處製作；財團法人民間司法改革基金會備份。
